最高法院刑事判決　　　　　　九十四年度台上字第一七五七號
　　上訴人　甲○○
　　　　　　丙○○即鍾瑞芳）.
　　　　　　乙○○即侯至慶）.
上列上訴人等因偽造文書等罪案件，不服台灣高等法院高雄分院
中華民國九十四年一月五日第二審更審判決（九十三年度上更(二)
字第三二一號，起訴案號：台灣高雄地方法院檢察署八十七年度
偵字第二二四九八、二七三０六號），提起上訴，本院判決如下
：
    主  文
上訴駁回。
    理  由
按刑事訴訟法第三百七十七條規定，上訴於第三審法院，非以判
決違背法令為理由，不得為之。是提起第三審上訴，應以原判決
違背法令為理由，係屬法定要件。如果上訴理由狀並未依據卷內
訴訟資料，具體指摘原判決不適用何種法則或如何適用不當，或
所指摘原判決違法情事，顯與法律規定得為第三審上訴理由之違
法情形，不相適合時，均應認其上訴為違背法律上之程式，予以
駁回。本件原判決論處上訴人甲○○公司負責人為納稅義務人，
以不正當方法逃漏稅捐罪刑；及依想像競合、牽連及連續犯關係
從一重適用刑法第二百十六條、第二百十條之規定，論處上訴人
甲○○、乙○○、丙○○共同連續行使偽造私文書，足以生損害
於公眾及他人罪刑。已敘明係依據告訴人傅家義、證人吳建宏、
呂長信於偵審中指證甚詳，復有該公司組織系統表、甲○○、乙
○○、傅家義三人書立之協議書、金座興實業股份有限公司（下
稱金座興公司）股東名簿、變更登記事項卡等附卷可稽，足認甲
○○於金座興公司設立登記時，即為該公司之負責人，且於上開
傅家義同意為金座興公司名義負責人期間，甲○○仍實際負責金
座興公司之營運，仍為金座興公司之實際負責人無訛。另依乙○
○、甲○○及證人即公司之會計周秀如於偵、審中之供述，該公
司之支出及轉帳傳票之記載，參酌告訴人所供乙○○只負責監督
公司之運作，足認乙○○對於金座興公司之財務狀況負有監督之
責，至為明確。而丙○○係金座興公司之會計，負責該公司之財
務、稅務事務，已據告訴人指訴甚詳，核與證人周秀如、黃三珍
供證情節相符，再參酌卷附金座興公司之現金傳票、轉帳傳票上
亦有丙○○之章，足見丙○○為金座興公司之會計人員，由其負
責處理該公司之財務事宜甚明。又金座興公司將告訴人自八十五
年四月起至十二月止，每月薪資記載為新台幣（下同）三萬五千
元，而登載於金座興公司之員工薪資表上，並分別將告訴人八十
五年度、八十六年度之薪資分別陳報為四十三萬九千三百元、四
十一萬三千四百元，而製作扣繳憑單，浮列告訴人向金座興公司
領取二十萬四千三百元（八十五年告訴人實際領取為二十三萬五
千元）、二十九萬三千四百元（八十六年度告訴人實際領取十二
萬元）等情事，亦有盜蓋告訴人印文之八十五年度員工薪資表、
告訴人八十五年度、八十六年度之扣繳憑單各一份附卷可稽。又
告訴人雖曾與甲○○約定於公司業務範圍內可代為刻印使用其印
章，而上訴人等亦不否認薪資表上傅家義之印文與其於公司之印
鑑章相同，然填製不實之薪資表應非屬公司業務範圍之事務，上
訴人等於薪資表上蓋用告訴人之印章，應係未得其同意，而為盜
用之行為。再金座興公司浮列告訴人前開薪資，向財政部高雄市
國稅局（下稱國稅局）申報該公司八十五、八十六年度之營利事
業所得稅，經國稅局核定金座興公司該兩年度課稅所得額各為負
0000000元，及0000000元，因該公司八十五年度
原申報虧損數大於該浮報金額，致無漏稅；另八十六年度營利事
業所得稅則逃漏稅金額為七萬三千三百五十元等情，分別有國稅
局九十二年十月二十四日財高國稅審一字第０九二００七九００
九號函，及國稅局三民稽徵所八十八年十月二十日財高國稅三所
審字第八八０一九五三０號函附卷可稽。甲○○為金座興公司實
際負責人，乙○○對該公司支出傳票、轉帳傳票均需會簽，實際
監督該公司之財務運作，丙○○則負責該公司之財務及稅務事宜
，足見上訴人三人就丙○○浮列告訴人年度薪資所得，製作虛偽
不實之薪資表、扣繳憑單等情，彼此間應有犯意之聯絡及行為之
分擔，至為明確。並以上訴人等所辯告訴人為公司之實際負責人
，薪資改列為三萬元亦為告訴人明知，且係因勞保局規定負責人
最低投保薪資之故，才重新製作告訴人三萬元之薪資表云云，為
不足採取，亦於理由欄內詳予指駁說明。因認上訴人等犯行明確
，依法論處，已詳述其所憑之證據及其認定之理由，所為論敘與
卷內證據資料相符，從形式上觀察，並無認定事實不憑證據及有
何採證違背證據法則之違法。甲○○、丙○○上訴意旨略以：告
訴人為公司之董事，不因與甲○○間所為公司內部授權及酬勞之
約定，即認其非屬公司法規定之公司負責人，而不受稅捐稽徵法
第四十一條轉嫁處罰之對象。而原判決認定甲○○為公司之實際
負責人並未敘明其認定之理由，有判決不備理由之違法。告訴人
既已授權公司刻印，對於公司會計業務相關範圍內之事項，均有
製作之授權，故薪資表之製作即基於告訴人授權，自無偽造文書
可言。且告訴人既已領取補稅款差額，又未阻止上訴人等於下年
度再行使用其印章於薪資表上，故上訴人等對該薪資表即屬有權
製作。原審並未查明上情，逕認上訴人等無權製作，難認適法。
又原判決於主文諭知甲○○成立以不正當方法逃漏稅捐罪，又於
理由內說明上訴人等三人未造成逃漏稅捐之結果，與稅捐稽徵法
第四十一條、第四十七條之構成要件有間，顯然主文與理由矛盾
。薪資表並非商業會計法第十五條之會計憑證，且偽造私文書與
業務登載不實罪二者構成要件不能同時併存，原判決卻認定上訴
人等成立填製不實會計憑證罪，該罪含有業務上登載不實之本質
，何以又認上訴人等亦成立行使偽造私文書（薪資表），依想像
競合犯從一重之行使偽造私文書罪處斷，自有適用法則不當之違
法等語。乙○○上訴意旨略以：甲○○、丙○○夫婦一為公司實
際負責人，一為掌管公司財務會計，共謀行使偽造私文書，既未
曾亦不必徵得乙○○同意、幫助或執行，自無共犯可言，原判決
徒以乙○○在支出傳票、轉帳傳票上形式簽名，遽認為實際監督
公司之財務運作，為從事業務之人，與事實不符且違常理，復未
說明其心證形成之理由，亦有調查未盡及判決不備理由之違法等
語。惟查原判決已詳述認定甲○○為金座興公司之實際負責人之
理由，並說明告訴人雖為公司之名義負責人，因其未實際負責甚
或不曾參與該公司之決策及營運，故不能僅以告訴人同意授權公
司於業務範圍內使用其名義，並代為簽名或刻印使用，及雙方約
定每月給付告訴人一萬元，及每年給付百分之五公司盈餘，即認
告訴人為該公司之實際負責人。而告訴人授權應僅在公司業務範
圍內之行為，自不含違法之不實薪資表在內，上訴人等超出授權
範圍之行為，原判決認定上訴人等應成立行使偽造私文書罪，並
無違法可言。又原判決理由欄內說明上訴人等之行為並未造成逃
漏稅捐之結果，係指上訴人等虛報告訴人八十五年度之薪資所得
，因該年度金座興公司營運虧損，致未發生逃漏稅捐之結果，此
部分自不成立稅捐稽徵法第四十一條之罪，所為論斷與事實及主
文記載並無不符，自無主文與理由矛盾可言。至於本件薪資表乃
表示告訴人收受薪資之收據，自屬商業會計法之會計憑證。而該
法第七十一條第一款之罪，雖為業務登載不實罪之特別法，若該
會計憑證係出於偽造而不實，則行為人以偽造之方法作成不實之
會計憑證，而填製會計憑證或記入帳冊，乃一行為觸犯二罪名之
想像競合犯，原判決從一重論處上訴人等連續行使偽造私文書罪
，亦無適用法則不當之違法。此外，上訴意旨並非依據卷內資料
具體指摘，徒憑己見，仍執陳詞，就原判決明白論斷之事項，及
原審認事採證職權之行使，任意指摘，泛言原判決理由不備及有
適用法則不當之違法，或為單純事實之爭執，自非適法之第三審
上訴理由。其等上訴違背法律上之程式，均應予駁回。
據上論結，應依刑事訴訟法第三百九十五條前段，判決如主文。
中　　華　　民　　國　九十四　年　　四　　月　　八　　日
                      最高法院刑事第十一庭
                          審判長法官  洪　清　江
                                法官  石　木　欽
                                法官  李　伯　道
                                法官  韓　金　秀
                                法官  林　勤　純
      本件正本證明與原本無異
                                      書  記  官
中　　華　　民　　國　九十四　年　　四　　月　 十五 　日
                                                      Ｋ
